臺灣基隆地方法院刑事判決
110年度金訴字第75號
公  訴  人  臺灣基隆地方檢察署檢察官
被      告  許彩葳



上列被告因洗錢防制法等案件，經檢察官提起公訴（110年度偵
字第1595、2138號），本院判決如下：
    主  文
甲○○犯幫助詐欺取財罪，處有期徒刑參月，如易科罰金，以新臺
幣壹仟元折算壹日。
    事  實
一、甲○○雖可預見金融機構帳戶係個人理財之重要工具，且關係
    個人財產、信用之表徵，如將自己之金融機構帳戶存摺及提
    款卡及密碼提供他人使用，有供作財產犯罪用途之可能，竟
    仍基於縱若有人持以犯罪亦無違反其本意之幫助意圖為自己
    不法所有而詐欺取財之不確定故意，於民國109年11月4日前
    某時，在不詳地點，將其所申設之基隆市第二信用合作社帳
    戶（帳號000-000000000000號，下稱基隆二信帳戶）之存摺
    、提款卡及密碼，提供予真實姓名年籍不詳之詐欺人員使用
    ，嗣該詐欺人員取得甲○○基隆二信帳戶之存摺、提款卡、密
    碼後，即意圖為自己不法之所有，基於詐欺取財之犯意，分
    別於如附表所示之時間及方式，向乙○○、丙○○施用詐術，致
    上開二人陷於錯誤，分別於如附表所示之時間，將款項轉帳
    至甲○○基隆二信帳戶，旋遭該詐騙集團成員提領一空而詐欺
    得逞。
二、嗣經乙○○訴由屏東縣政府警察局枋寮分局、丙○○訴由臺北市
    政府警察局內湖分局報告臺灣基隆地方檢察署檢察官偵查後
    提起公訴。
    理  由
一、程序部分：
  　本件檢察官及被告甲○○於本院準備程序時均不爭執本院所引
    用之供述證據之證據能力，且於本院言詞辯論終結前均未聲
    明異議，經審酌本院所引用之供述資料作成時之情況，核無
    違法取證或其他瑕疵，認為以之作為證據為適當，均得做為
    證據。至於本判決所引用之非供述證據部分，與本案均有關
    連性，亦無證據證明係實施刑事訴訟程序之公務員以不法方
    式所取得，依刑事訴訟法第158 條之4 規定反面解釋，亦具
    證據能力。
二、實體部分：
  　訊據被告固坦承基隆二信帳戶為其所申設，惟矢口否認有幫
    助詐欺之舉，辯稱：我沒有給別人我的帳戶，帳戶是我109
    年10月或11月搬家時不見的，提款卡跟存摺都不見，密碼我
    寫在提款卡背面，因為我有很多組密碼，我怕忘記云云，經
    查：
  ㈠被告上開坦承部分，業據其於本院準備程序、審理程序時均
    供承在卷，並有被告申辦之基隆二信帳戶開戶資料、客戶存
    提明細查詢表等件在卷可稽；又告訴人乙○○、丙○○分別遭人
    以附表所示之方式施以詐欺而陷於錯誤，於附表所示之時間
    ，將款項匯款至被告基隆二信帳戶，旋遭該詐騙集團成年成
    員提領一空等情，有告訴人乙○○、丙○○於警詢中之證述、告
    訴人丙○○與詐欺人員之通訊軟體LINE對話截圖、告訴人二人
    之匯款明細等件在卷可稽，是上開事實均堪予認定。
  ㈡被告雖稱其基隆二信帳戶之存摺、提款卡均遺失，且密碼寫
    在提款卡背面，惟被告並未報案或向金融機構申報掛失，此
    顯與一般人發生存摺、提款卡遺失之處理情形有悖，則上開
    帳戶是否確實如被告所言係遺失？實有疑義。再者，金融帳
    戶之存摺、提款卡及密碼乃個人理財之重要工具，關乎帳戶
    設立者個人財產權益之保障，與存戶之印鑑章、存摺、提款
    卡及密碼結合，其專屬性、私密性更形提高，故一般人均有
    妥善管理、使用自身金融帳戶相關資料之基本認識，通常為
    防他人冒領存款或帳戶遭不法人士所用，提款卡之密碼通常
    不會輕易暴露並與提款卡、存摺同置一處，此為一般社會生
    活經驗及常情；被告於本案發生時已成年，依其勞保投保紀
    錄，自106年起即分別在迪賀股份有限公司、財順企業社、
    詠旭企業社、台灣理貨企業社、貫碩人力資源管理顧問有限
    公司投保（見110年度偵字第1595號卷第67至70頁），於本
    院審理中稱現在瑞芳做物流業，係為一心智成熟、身心健全
    之成年人，亦具有相當社會經歷及一定程度智識，實難就上
    揭常情諉為不知。然卻將上開存摺、提款卡隨意放置未妥善
    保管，亦有疑義。甚者；被告於偵查中稱其上開帳戶之密碼
    為0000（見同上卷第66頁），既然係如此簡單之密碼，並非
    亂數或無法記憶聯想之數字號碼，衡諸常情，被告實無將提
    款卡密碼另行完整書寫於提款卡上以幫助其記憶之必要，是
    被告如此蛇足之舉，顯然徒增上開帳戶之提款卡密碼遭他人
    輕易探知之危險，故被告將提款密碼寫於提款卡上顯與一般
    客觀常情有違甚明。
  ㈢而查，詐騙集團之成員為避免員警自帳戶來源回溯追查出真
    正身分，乃以他人帳戶供作詐得款項出入之帳戶，此為詐欺
    正犯需利用他人帳戶之原因，相應於此，詐欺正犯亦會擔心
    如使用他人帳戶，因帳戶持有人非其本身，則所詐得款項將
    遭不知情之帳戶持有人提領，或不知情帳戶持有人逕自掛失
    以凍結帳戶之使用，甚或知情之帳戶持有人以辦理補發存摺
    、變更印鑑、密碼之方式，將帳戶內存款提領一空，致其費
    盡周章所詐得之款項化為烏有，則詐欺正犯所使用之帳戶，
    必須為其所能控制之帳戶，始能確保詐得款項。申言之，詐
    欺正犯絕不可能使用他人遺失存摺、提款卡、密碼之帳戶或
    非經他人同意使用之存摺、提款卡、密碼之帳戶供作詐得款
    項轉、匯入之帳戶，以免除遭真正帳戶持有人提領或掛失之
    風險。而被告基隆二信帳戶在附表所示之告訴人轉帳之後，
    隨即有臨櫃提款之紀錄，提領告訴人所轉入款項之事實，已
    如前述，是認該詐騙集團成員應已經被告同意而取得基隆二
    信帳戶之存摺、提款卡及密碼等資料，否則當無指示附表所
    示告訴人將款項轉帳至上開基隆二信帳戶之可能，益徵被告
    確實有提供基隆二信帳戶存摺、提款卡及密碼予詐騙集團成
    員使用，以幫助其所屬詐騙集團成員遂行詐欺取財之犯行甚
    明。故觀以被告基隆二信帳戶經詐欺人員使用之過程，堪認
    上開帳戶之存摺、提款卡及密碼並非遺失，乃係被告自行交
    予他人使用，至為明確。
  ㈣按刑法上故意，分直接故意（確定故意）與間接故意（不確
    定故意），行為人對於構成犯罪之事實，明知並有意使其發
    生者，為直接故意；行為人對於構成犯罪事實，預見其發生
    而其發生並不違背其本意者，為間接故意。再間接故意與有
    認識的過失區別，在於二者對構成犯罪事實，雖均預見其能
    發生，但前者對其發生，並不違背其本意，後者則確信其不
    發生。又幫助犯成立，以行為人主觀上認識被幫助者，正欲
    從事犯罪或係正在從事犯罪，且該犯罪有既遂可能，而其行
    為足以幫助他人實現構成要件者，即具有幫助故意，並不以
    行為人確知被幫助者，係犯何罪名為必要。查本件固無證據
    顯示被告知悉真實姓名、年籍不詳之詐欺人員如何詐騙附表
    所示之告訴人，惟被告已經預見其所交付基隆二信帳戶存摺
    、提款卡及密碼等系爭帳戶存提資料之對象，可能將之作為
    詐騙他人匯入款項使用，藉以使上開告訴人將款項存入後再
    行領出，竟仍執意交付系爭帳戶之存摺、提款卡及密碼，幫
    助他人既遂詐欺犯行並逃避查緝，業如前述，被告雖無真實
    姓名、年籍不詳之詐欺人員使用基隆二信帳戶存摺、提款卡
    及密碼必持以詐騙他人之確信，然其將基隆二信帳戶存摺、
    提款卡、密碼交付及告知予素未謀面、來路不明之人，顯具
    有縱該人以其金融帳戶實施詐欺犯罪，亦放任而不違背其本
    意之幫助意思，其確有幫助該詐欺人員利用基隆二信帳戶為
    詐欺取財之不確定故意甚明。綜上，被告所辯與卷內事證並
    不相符，亦與常情有違，難認可採。本案事證已臻明確，被
    告犯行洵堪認定，應予以依法論科。
三、論罪科刑：
  ㈠本案被告基於幫助詐欺取財之不確定故意，將其申設之基隆
    二信帳戶供他人使用，使他人向如附表所示之告訴人施用詐
    術，致其等陷於錯誤而匯款至基隆二信帳戶內，以遂行詐欺
    取財之犯行，然被告單純提供基隆二信帳戶供人使用之行為
    ，僅係對於他人遂行詐欺取財之犯行資以助力，並非詐欺取
    財之構成要件行為，是核被告所為，係犯刑法第30條第1項
    、第339條第1項之幫助詐欺取財罪。又，並無證據可證被告
    幫助之詐欺集團成員有3人以上，且無證據可證其中有兒童
    或少年，自應為被告有利之認定，認其係普通詐欺罪之幫助
    犯，併敘明之。
  ㈡被告係基於幫助詐欺取財之犯意，以提供基隆二信帳戶之存
    摺、提款卡及密碼之行為，幫助該詐欺集團成員從事如附表
    所示之詐欺犯行，係以一行為觸犯數罪名之想像競合犯，應
    依刑法第55條之規定，從一重處斷。
  ㈢被告以幫助他人犯罪之意思而參與犯罪構成要件以外之行為
    ，為詐欺取財罪之幫助犯，爰依刑法第30條第2 項之規定，
    減輕其刑。
  ㈣爰審酌被告將自身申設之基隆二信帳戶資料提供予詐騙集團
    人員，以此方式幫助不法詐欺人員從事詐欺取財之犯行，致
    使此類犯罪手法層出不窮，更造成犯罪偵查追訴的困難性，
    嚴重危害交易秩序與社會治安，且該等不法詐欺人員取得被
    告基隆二信帳戶存摺、提款卡及密碼等資料後，分別向如附
    表所示之告訴人詐取財物，侵害財產法益之情節及程度難謂
    輕微，暨考量被告犯後否認犯行之犯後態度、迄未賠償如附
    表所示之告訴人或達成和解，以及其智識、素行、生活狀況
    、無證據證明獲有犯罪所得等一切情狀，量處如主文所示之
    刑，併諭知易科罰金之折算標準。
四、不另為無罪之諭知：
　㈠公訴意旨另認被告有提供上開帳戶使詐欺人員遂行詐欺取財
    之犯行，亦同時構成刑法第30條、洗錢防制法第14條第1項
    之幫助洗錢罪嫌等語。
　㈡本案被告固然有提供基隆二信帳戶與詐欺人員使用，幫助詐
    欺人員對告訴人等人詐騙而使告訴人等人將受騙款項匯入被
    告所提供之基隆二信帳戶，嗣旋即遭提領等情。惟就被告提
    供帳戶幫助犯罪之目的，尚無證據證明係為掩飾、隱匿該等
    犯罪所得之本質、來源、去向、所在，或使他人逃避刑事追
    訴而移轉或變更特定犯罪所得之情事；且本件係被告以外之
    詐欺人員施用詐術行騙，而利用被告所提供之上開銀行帳戶
    ，要求告訴人將詐騙款項直接匯入被告上開銀行帳戶之行為
    ，屬於該等正犯實施詐欺行為之犯罪手段，並非詐欺人員於
    取得財物後，另為掩飾、隱匿詐騙所得之行為，亦非被告於
    詐欺人員實施詐欺犯罪取得財物後，另行提供帳戶而為之掩
    飾、隱匿。從而，就本案被告提供上開銀帳戶幫助犯罪之目
    的，客觀上尚無證據有何掩飾、隱匿該等犯罪所得之本質、
    來源、去向、所在，或使他人逃避刑事追訴而移轉或變更特
    定犯罪所得之情事；遑論單純提供帳戶之被告，主觀上是否
    有積極避免使他人受追訴、處罰而對於犯罪所得或利益掩飾
    或隱匿，使之合法化或無法追溯之意思。是本院認不能僅因
    提供帳戶之人對於前置犯罪有所助力，遽論被告亦應構成後
    階段之幫助洗錢罪嫌。本案被告既否認有幫助洗錢之犯意，
    檢察官並未具體指出本案被告有何「掩飾、隱匿」犯罪所得
    之行為內容或方式，亦未積極證明被告有參與詐欺人員將提
    領之犯罪所得予以掩飾、隱匿，進而營造合法來源之外觀，
    或使其來源無法追溯之行為，更未提出事證證明被告主觀上
    有何「掩飾、隱匿」犯罪所得之犯意，自不能僅因被告提供
    上開銀行帳戶等行為，遽論以幫助洗錢之罪責。
　㈢綜上所述，檢察官所提出之證據，尚未達於通常一般人均不
    致有所懷疑，而得確信被告確有幫助洗錢罪嫌，本應為被告
    此部分無罪之諭知，然公訴意旨認被告此部分與前開有罪之
    刑法第30條第1項前段、第339條第1項之幫助詐欺取財犯行
    ，係以一行為同時觸犯數罪名，為想像競合犯，屬裁判上一
    罪，爰不另為無罪之諭知，附此敘明
據上論斷，應依刑事訴訟法第299 條第1 項前段，判決如主文。
本案經檢察官李亞蓓提起公訴，檢察官高永棟到庭執行職務。
中    華    民    國  110     年    11    月    18    日
                  刑事第二庭  審判長  法  官  王福康
                                      法  官  鄭富容
                                      法  官  李  岳
以上正本證明與原本無異。
如不服本判決應於收受送達後20日內向本院提出上訴書狀，並應
敘述具體理由；其未敘述上訴理由者，應於上訴期間屆滿後20日
內向本院補提理由書(均須按他造當事人之人數附繕本)「切勿逕
送上級法院」。
中　　華　　民　　國　　110 　年　　11　　月　　18　　日
                                      書記官  白豐瑋
附表：      編號 告訴人 詐騙方式 匯款時間 匯款方式 匯款金額(新臺幣) 1 乙○○ 於交友網站上以暱稱「楊正楷」之帳號，誘使乙○○加入通訊軟體LINE暱稱「Tom 正楷」之帳號後，誘騙乙○○稱其在交易平台上做貨幣匯差之代操工作，代操後將收取獲利之30%為代操費云云，使乙○○陷於錯誤而匯款。 1. 109年11月4日19時52分 2. 109年11月4日20時46分 3. 109年11月5日13時39分 網路轉帳 1. 2萬4063元 2. 2萬7144元 3. 3萬元 2 丙○○ 於交友網站上以暱稱「子倫」之帳號，誘使丙○○加入其通訊軟體LINE好友後，誘騙丙○○稱其為外匯操作員，代操後將收取獲利之30%為手續費云云，使丙○○陷於錯誤而匯款。 1. 109年11月4日15時34分 2. 109年11月4日15時34分 3. 109年11月5日14時27分 網路轉帳 1. 5萬元 2. 3萬4768元 3. 14萬7139元 

附錄本案論罪科刑之法條：
中華民國刑法第339條
意圖為自己或第三人不法之所有，以詐術使人將本人或第三人之
物交付者，處 5 年以下有期徒刑、拘役或科或併科 50 萬元以
下罰金。
以前項方法得財產上不法之利益或使第三人得之者，亦同。
前二項之未遂犯罰之。
中華民國刑法第30條
幫助他人實行犯罪行為者，為幫助犯。雖他人不知幫助之情者，
亦同。
幫助犯之處罰，得按正犯之刑減輕之。